最高法院民事裁定　　　　　　　　　　 111年度台抗字第32號
再 抗告 人　楊連發
訴訟代理人　劉坤典律師
上列再抗告人因與相對人楊寶宸等間請求股東名簿變更登記（核
定訴訟標的價額）事件，對於中華民國 110年10月29日臺灣高等
法院臺中分院裁定（110年度抗字第436號），提起再抗告，本院
裁定如下：
    主  文
原裁定廢棄，應由臺灣高等法院臺中分院更為裁定。
    理  由
一、本件再抗告人以兩造合意伊以新臺幣（下同）1,472 萬元（
    下稱系爭買賣價金）價格，受讓相對人楊寶宸所持有德昌國
    際投資股份有限公司（下稱德昌公司）未發行股票之股份14
    7萬2,000股（下稱系爭股份），楊寶宸已於民國 109年4月7
    日將系爭股份讓與伊，惟遲未協同伊辦理系爭股份過戶登記
    ，並與相對人楊育偉通謀虛偽將其中10萬股變更登記為楊育
    偉所有，爰求為命：㈠楊育偉將德昌公司股東名簿所登記其
    中10萬股，回復登記至楊寶宸名下。㈡楊寶宸協同再抗告人
    將其名下德昌公司系爭股份辦理股東名簿過戶登記之判決。
    臺灣臺中地方法院以110年度訴字第2211號裁定（下稱第221
    1號裁定）核定其訴訟標的價額為1,472萬元，再抗告人不服
    ，提起抗告。原法院以：再抗告人請求相對人為股東名簿股
    份記載之變更，涉及股份之變動及股東權之行使，性質上為
    財產權之訴訟，上開二項聲明均為請求將系爭股份登記在再
    抗告人名下，其訴訟目的一致，應按聲明㈡定其訴訟標的價
    額。再抗告人既主張以系爭買賣價金買受系爭股份，本件訴
    訟標的價額即應核定為1,472萬元等詞，因以裁定維持第221
    1號裁定，駁回再抗告人之抗告。
二、按訴訟標的之價額，由法院核定，並應以起訴時之交易價額
    或原告就訴訟標的所有之利益為準，且得依職權調查證據，
    此觀民事訴訟法第77條之1第1項、第2項、第3項規定自明。
    又股份有限公司未發行股票者，其股份轉讓，僅須當事人間
    具備要約與承諾之意思表示為已足，而依公司法第165條第1
    項規定，股份之轉讓，在尚未向公司辦理股東名簿記載之變
    更前，受讓人僅不得以該轉讓對抗公司，非謂其未取得所受
    讓之股份權利。查再抗告人與楊寶宸間，就系爭股份之買賣
    倘已意思表示一致，即生該股份轉讓之效力，再抗告人請求
    楊寶宸辦理系爭股份之股東名簿過戶登記，能否謂其訴訟標
    的涉及股份權利之變動，已非無疑。又原審認再抗告人之請
    求涉及股東權之行使，惟此項權利行使之交易價額或所有利
    益，與系爭股份價值是否等同，未見原審有何依職權調查及
    審認，即逕核定系爭買賣價金為本件訴訟標的價額，不無消
    極未適用民事訴訟法第 77條之1第2項、第3項規定之顯然錯
    誤。再抗告論旨，指摘原裁定適用法規顯有錯誤，聲明廢棄
    ，非無理由。
三、據上論結，本件再抗告為有理由。依民事訴訟法第495條之1
    第2項、第477條第1項、第478條第2項，裁定如主文。
中    華    民    國   111    年    2     月    24    日
                      最高法院民事第九庭
                          審判長法官  盧  彥  如  
                                法官  吳  麗  惠  
                                法官  林  麗  玲  
                                法官  汪  漢  卿  
                                法官  張  恩  賜  
本件正本證明與原本無異
                                      書  記  官 
中    華    民    國   111    年    3     月    8     日